【裁判字號】    96,重上,185
【裁判日期】    980325
【裁判案由】    塗銷所有權登記
【裁判全文】
臺灣高等法院民事裁定                 96年度重上字第185號
上  訴  人  甲○○
訴訟代理人  張玉希律師
上列當事人間請求塗銷所有權登記事件，上訴人對於中華民國96
年1月10日臺灣士林地方法院94年度重訴字第265號第一審判決提
起上訴，並為訴之變更，本院裁定如下：
    主  文
上訴人應於收受本裁定正本貳拾日內，逕向本法院繳納裁判費新
臺幣壹佰伍拾肆萬肆仟捌佰玖拾伍元，如未依限補繳，即裁定駁
回其變更之訴。
    理  由
一、按訴訟標的之價額，由法院核定；核定訴訟標的之價額，以
    起訴時之交易價額為準；無交易價額者，以原告就訴訟標的
    所有之利益為準。訴之變更或追加，其變更或追加後訴訟標
    的之價額超過原訴訟標的之價額者，就其超過部分補徵裁判
    費。向第二審或第三審法院上訴，依第77條之13及第77條之
    14規定，加徵裁判費十分之五。第二審為訴之變更、追加或
    依第54條規定起訴者，其裁判費之徵收，依前條規定，並準
    用前開規定徵收之。民事訴訟法第77條之1、第77條之15第3
    項及第77條之16條分別定有明文。
二、本件上訴人主張後開聲明(一)、(二)、(三)、(四)、(五)所述房地為其
    所有，被上訴人以其名義於民國（下同）80年2月4日向中山
    地政事務所送件申請辦理系爭房地所有權移轉登記之債權原
    因不存，亦無移轉之物權行為，爰依民法第767條請求塗銷
    登記，及依民法第179條請求相當於租金之不當得利，並聲
    明為：(一)被上訴人丁○○、乙○○、丙○○應將坐落臺北市
    ○○區○○段2小段26-1地號上訴人持分權利範圍21000分之
    4022之土地，於80年2月4日由臺北市中山地政事務所以內湖
    字第3548號收件、80年2月11日登記完成之所有權移轉登記
    塗銷。(二)被上訴人丁○○、乙○○、丙○○應將坐落同上地
    號土地上門牌號碼臺北市○○區○○路3段165巷14弄6號、6
    號之1、6號之2、6號之3、6號之4、6號之5、6號2樓之1、6
    號2樓之2、6號2樓之3、6號3樓之1、6號3樓之2、6號3樓之3
    、6號3樓之4、6號6樓、6號（地下室）上訴人原持分權利範
    圍各6分之1之建物，於80年2月4日由臺北市中山地政事務所
    以內湖字第3548號登記字號、80年2月11日登記完成之所有
    權移轉登記塗銷。(三)被上訴人丁○○應將坐落同上地號土地
    上門牌號碼臺北市○○區○○路3段165巷14弄6號4樓之6、5
    樓之3上訴人原持分權利範圍為所有權全部之建物，於80年2
    月4日由臺北市中山地政事務所以內湖字第3549號登記字號
    、80年2月11日登記完成之所有權移轉登記塗銷。(四)被上訴
    人乙○○應將坐落同上地號土地上門牌號碼臺北市○○區○
    ○路3段165巷14弄6號5樓之8上訴人原持分權利範圍為所有
    權全部之建物，於80年2月4日由臺北市中山地政事務所以內
    湖字第3550號登記字號、80年2月11日登記完成之所有權移
    轉登記塗銷。(五)被上訴人丙○○應將坐落同上地號土地上門
    牌號碼臺北市○○區○○路3段165巷14弄6號5樓之4上訴人
    原持分權利範圍為所有權全部之建物，於80年2月4日由臺北
    市中山地政事務所以內湖字第3551號登記字號、80年2 月11
    日登記完成之所有權移轉登記塗銷。(六)被上訴人丁○○應給
    付上訴人新臺幣（下同）11,169,075元及自起訴狀繕本送達
    翌日起至前揭聲明(一)(二)(三)之土地、房屋所有權移轉登記塗銷
    之日止，按週年利率5％計算之利息。被上訴人丁○○應自
    起訴狀繕本送達翌日起至前揭聲明(一)(二)(三)之土地、房屋所有
    權移轉登記塗銷之日止，按月給付上訴人186,151元。(七)被
    上訴人乙○○應給付上訴人8,372,550元及自起訴狀繕本送
    達翌日起至前揭聲明(一)(二)(四)之土地、房屋所有權移轉登記塗
    銷之日止，按週年利率5％計算之利息。被上訴人乙○○應
    自起訴狀繕本送達翌日起至前揭聲明(一)(二)(四)之土地、房屋所
    有權移轉登記塗銷之日止，按月給付上訴人139,543元。(八)
    被上訴人丙○○應給付上訴人8,482,850元及自起訴狀繕本
    送達翌日起至前揭聲明(一)(二)(五)之土地、房屋所有權移轉登記
    塗銷之日止，按週年利率5％計算之利息。被上訴人丙○○
    應自起訴狀繕本送達翌日起至前揭聲明(一)(二)(五)之土地、房屋
    所有權移轉登記塗銷之日止，按月給付上訴人141,381元。
三、經原審法院為其全部敗訴之判決，上訴人提起上訴。嗣於本
    院主張被上訴人已將上開系爭建物及土地應有部分，全部出
    售他人，並辦妥所有權移轉登記，乃依民事訴訟法第446條
    第1項及第255條第1項第3款規定，變更其訴訟標的為民法第
    184 條、第185條請求損害賠償，及依民法第179條請求相當
    於租金之不當得利（本審卷(三)第33頁背面、39頁背面），並
    變更其上訴聲明為：(一)原判決廢棄。(二)被上訴人乙○○應給
    付上訴人49,221,022元及自97年4月16日起至清償日止按年
    息5％計算之利息。(三)被上訴人乙○○應給付上訴人8,372,
    550元及自上訴人第一審起訴狀繕本送達被上訴人乙○○翌
    日起至清償日止，按年息5％計算之利息；另被上訴人乙○
    ○應自94年5月23日起至97年4月16日止，按月給付上訴人
    139,543元及自97年7月26日起至清償日止按年息5％計算之
    利息。(四)被上訴人丙○○應給付上訴人50,111,938元及自97
    年7月26日起至清償日止按年息5％計算之利息。(五)被上訴人
    丙○○應給付上訴人8,482,850元及自上訴人第一審起訴狀
    繕本送達被上訴人丙○○之翌日起至清償日止，按年息5％
    計算之利息；另被上訴人丙○○應自94年5月23日起至97年4
    月16日止，按月給付上訴人146,753元及自97年7月26 日起
    至清償日止按年息5％計算之利息。(六)被上訴人丁○○應給
    付上訴人63,166,576元，及自97年7月26日至清償日止按年
    息5％計算之利息。(七)被上訴人丁○○應給付上訴人11,169,
    075元及自上訴人第一審起訴狀繕本送達被上訴人丁○○之
    翌日起至清償日止，按年息5％計算之利息；另被上訴人丁
    ○○應自94年5月23日起至97年5月19日止，按月給付上訴人
    186,151元，及自97年7月26日起至清償日止按年息5％計算
    之利息（本審卷(三)第8、9頁）。茲依民事訴訟法第77條之2
    第2項，其附帶請求相當於租金之不當得利不併算其價額，
    上訴人變更聲明後之訴訟標的金額為162,499,536元〔計算
    式：49,221,022＋50,111,938＋63,166,576＝162,499,536
    〕，應徵第二審裁費為2,059,875元，扣除上訴人已繳納
    514,980元，尚欠1,544,895元未據繳納，茲限上訴人於收受
    本裁定正本20日內，如數逕向本法院補繳，如未依限補繳，
    即裁定駁回其上訴，特此裁定。
三、爰裁定如主文。
中    華    民    國    98    年    3     月    25    日
                    民事第三庭
                        審判長法  官 林敬修
                              法  官 張靜女
                              法  官 吳青蓉
正本係照原本作成。
本裁定除以適用法規顯有錯誤為理由，不得再抗告。如提起再抗
告，應於收受後10日內委任律師為訴訟代理人向本院提出再抗告
狀。並繳納再抗告費新台幣１千元。
中    華    民    國    98    年    3     月    26    日
                              書記官 吳碧玲

司法院資訊處製作；財團法人民間司法改革基金會備份。
